臺灣桃園地方法院民事判決　八十九年度重訴字第二八六號
　　原　　　告　乙○○
　　訴訟代理人　丙○○○
　　送達代收人　謝美蘭
　　被　　　告　庚○○
　　　　　　　　楊榮富
　　　　　　　　廖芳萱
　　法定代理人　戊○○
　　訴訟代理人　甲○○
　　　　　　　　己○○
　　　　　　　　丁○○
右當事人間請求損害賠償事件，經本院刑事庭移送前來，本院判決如左：
    主    文
被告庚○○、林建成即正企業社、環亞通運有限公司應連帶給付原告新臺幣壹仟貳
佰肆拾伍萬捌仟伍佰玖拾玖元，及被告庚○○自民國八十八年三月二十七日起、被告
林建成即正企業社自民國八十九年七月二十九日起、被告環亞通運有限公司自民國
八十八年四月二日起，均至清償日止，按年息百分之五計算之利息。
被告辛○○○於繼承簡益利遺產範圍限度內，就新臺幣壹仟貳佰肆拾伍萬捌仟伍佰玖
拾玖元，及自民國八十八年三月二十七日起至清償日止，按年息百分之五計算之利息
之債務，與被告庚○○、林建成即正企業社、環亞通運有限公司負連帶清償責任。
原告其餘之訴駁回。
訴訟費用由被告庚○○、林建成即正企業社、環亞通運有限公司連帶負擔五分之四
，被告辛○○○於繼承簡益利遺產範圍限度內與被告庚○○、林建成即正企業社、
環亞通運有限公司連帶負擔上開訴訟費用，餘由原告負擔。
本判決第一項、第二項於原告以新臺幣肆佰壹拾伍萬仟元，供擔保後，得假執行。
但被告辛○○○如於假執行程序實施前，以新台幣壹仟貳佰肆拾伍萬捌仟伍佰玖拾玖
元為原告預供擔保，得免為假執行。
原告其餘假執行之聲請駁回。
    事    實
甲、原告方面：
一、聲明：被告應連帶給付原告新台幣（下同）一千五百零七萬八千六百元，及自起
    訴狀繕本送達翌日起至清償日止，按年息百分之五計算之利息。並陳明願供擔保
    請准為假執行之宣告。
二、陳述：
（一）被告庚○○受僱於被告林建成即正企業社，以駕駛小貨車載運貨物為業；被
　　　告辛○○○之夫簡益利則受僱於被告環亞通運有限公司（以下簡稱環亞公司）
　　　，以載運砂石為業。於民國（下同）八十七年九月十八日十二時許，被告庚○○駕駛車牌號碼Ｆ九─四八一０號小貨車，由桃園縣龜山鄉○○○路欲左轉文
　　　化二路往泰山方向行駛，行經桃園縣龜山鄉○○村○○○路與復興二路路口時
　　　，本該注意汽車應於遵行車道內行駛，依當時情況又無不能注意情形，竟疏未
　　　注意，於左轉後逆向行車於文化二路往林口方向外側車道，時原告騎乘車牌號
　　　碼ＧＦＴ─七八五號重型機車沿文化二路自泰山往林口方向直駛而至，一時閃
　　　避不及擦撞被告庚○○所駕駛小貨車，原告因而人車倒地於地上滑行，適被告
　　　辛○○○之夫簡益利駕駛車牌號碼ＧＩ─０八０號砂石車沿文化二路內側車道
　　　同向隨後駛到，已預見將行經號誌故障路口，及於同向前方外側車道原告騎乘
　　　機車與被告庚○○駕駛小貨車發生擦撞，機車倒地向左前方滑行中，原應注意
　　　做減速慢行隨時停車準備，並採取必要安全措施停煞，詎疏未注意，仍貿然前
　　　行，致簡益利所駕駛砂石車碾過原告身體下半身，原告因而受有開放性骨盆骨
　　　折、雙側下肢壓碎傷害等傷害。
（二）按數人不法共同侵害他人權利者，連帶負損害賠償責任，不能知其中孰為加害
      人者，亦同；不法侵害他人之身體或健康者，對於被害人因此喪失或減少勞動
      能力或增加生活上之需要時，應負損害賠償責任；不法侵害他人之身體、健康
      、名譽或自由者，被害人雖非財產上損害，亦得請求賠償相當之金額；受僱人
      因執行職務，不法侵害他人權利者，由僱用人與行為人連帶負損害賠償責任。
      民法第一百八十五條第一項、第一百九十三條第一項、第一百九十五條第一項
      前段、第一百八十八條第一項前段分別定有明文。原告因被告庚○○、被告辛○○○之夫簡益利之前開過失傷害行為，總計受有如聲明所述之損害，按諸前
      揭法條，自應由被告等負連帶賠償責任，各項損害分述如左：
　　１、醫療費用之損害：原告因本件車禍受有開放性骨盆骨折及雙側下肢壓碎截肢
        之重傷害，計支出醫療費用十四萬九千六百六十九元（不含全民健保非自負
        部分）。至於尚未支付之醫療費用部分，暫行保留。
    ２、看護費之損害：原告因車禍受傷後，無法自理生活，由原告之母丙○○○照
        護，丙○○○並因此辭去月薪二萬五千餘元之工作全心照料，自事故發生迄
        今原告仍有賴母親照顧，已逾二十四個月，爰以每月二萬五千元計算看護費
        ，請求原告受傷後二十四個月之看護費，計六十萬元。又原告母親擔任看護
        照顧原告雖是出於親情身份關係，但所付出勞力並非不能評價為金錢，且看
        護屬必要費用，不應因看護人身份不同而有差異，被告謂原告未實際支出看
        護費，不得請求看護費云云，顯有誤會。況依一般看護行情，原告所請求看
        護費用計算並無過當。
    ３、喪失或減少勞動能力之損害：原告本從事消防配管工作，每年薪資四十七萬
        元，因本件車禍兩腿已截肢，手部亦不能靈活運用，無法再行工作，即使能
        練到靠義肢步行，亦僅能處理自己生活上部分事務，手腳無法如正常人般行
        動自如，已完全喪失勞動能力。原告甫受傷時僅二十五歲六個月（原告係六
        十二年三月十二日生），至五十五歲退休，喪失或減少勞動能力之時間長達
        二十九年六個月，共計損失一千三百八十六萬五千元，依霍夫曼計算方式，
        請求被告一次給付，扣除中間利息，被告等應連帶給付八百六十五萬九千八
        百五十九元。
    ４、裝置義肢之損害：原告因兩腿膝關節以上截肢，於第一年需購置二套義肢，
        每套右腿油壓義肢為二十八萬五千元、左腿氣壓義肢為二十六萬五千元，及
        十二萬元之固定義肢配備，全套合計六十七萬元。除第一次購買之第二套義
        肢無健保給付，需給付全額六十七萬元外，餘每套扣除健保給付九萬六千元
        ，原告需自負五十七萬四千元；又第一次必需購買兩套是為故障送修時可供
        替換，又基於安全考量，原告此後每六年必需換一套如上之義肢及配備，依
        內政部公佈之台灣地區國民年齡平均餘命表，原告於八十九年四月購置義肢
        時之平均餘命為四十六點六七歲，是於平均餘命內需購置義肢九次（含第一
        次應購買之第二套義肢及其配備），費用計五百二十六萬二千元，依霍夫曼
        計算方式，扣除中間利息後請求被告一次給付，被告應連帶給付二百七十四
        萬九千零七十二元。又原告購置義肢並非一次付清，而是分期給付，起訴時
        因已給付強生公司四十五萬四千元，故提出相同數額暫收條，惟於訴訟進行
        中仍陸續支付，迄已支付七十五萬五千元。至義肢更換期限，強生義肢股份
        有限公司（以下簡稱強生公司）人員已到庭作證義肢每六年需更換一次，長
        庚醫院亦函覆第二套義肢乃屬必要，且原告第一次裝置義肢是依其當時截肢
        部分形狀製作，現正練習走路，使用頻率會比平常高出幾倍，損害速度也會
        加速，甚至不到六年就需更換，原告請求並無不合。
    ５、精神慰撫金：原告年輕、未婚，因本件車禍造成嚴重傷害，兩下肢均已截肢
        ，並裝置人工肛門，又因脊椎受傷，手部亦不能靈活運用，行動諸多不便，
        精神受有難以承受之重大打擊，故請求被告連帶給付精神慰撫金計二百九十
        二萬元，以資慰藉。
（三）原告因本件車禍雖領取一百二十萬元強制汽車責任保險金，但上開款項皆已使
      用於醫療及裝置義肢之支出上，已無剩餘，原告之母又因照顧原告無法繼續工
      作，原告一家已無經濟來源，仍須負擔龐大醫療及義肢費用，困窘、痛苦之情
      難以言喻。
三、證據：提出：醫療費用收據影本六紙、由強生公司出具之暫收條影本二紙、證明
    書一紙、刑事判決、保固卡、丙○○○八十七年一至九月薪資表影本、原告八十
    六年綜合所得稅稅額證明書、八十六與八十七年度所得稅扣繳憑單各一件、在職
    證明書二紙、畢業證書、長庚醫院病患服務人員酬勞及工作說明、萬華醫院醫療
    費用細表、中央健康保險局北區分局同意裝配義肢函、全民健康保險義肢給付申
    請書各一份為證，並聲請訊問證人蔡聰明。
乙、被告方面：
壹、被告庚○○方面：
    被告未於最後言詞辯論期日到場，其前於訴訟程序中所為陳述略以：
一、聲明：駁回原告之訴及假執行之聲請。
二、陳述：被告對於本件車禍肇生有過失一節不爭執，惟以原告所請求金額過高，被
    告一時無法賠償，是否可分期賠償；又原告提出所得稅扣繳憑單僅是一般陳報人
    向稅捐機關申報用，非政府出具之收入證明，未足以證明原告確有如此收入；及
　　被告庚○○只是靠行在被告林建成所經營正企業社，健保等均非由被告林建成
　　即正企業社投保，被告庚○○亦無須繳納所得稅，被告庚○○並非被告林建成
　　即正企業社之受僱人。
貳、被告林建成即正企業社方面：
    被告未於最後言詞辯論期日到場，其前於訴訟程序中所為陳述略以：
一、聲明：駁回原告之訴。
二、陳述：正企業社係從事點焊工作，非從事貨物運送，因個人不能以自己名義購
　　買小貨車，被告林建成才應允被告庚○○以正企業社名義買車，被告庚○○僅
　　是靠行於正企業社，並非被告林建成即正企業社之受僱人，實際上該部小貨
　　車是被告庚○○自買自用。又原告提出所得稅扣繳憑單僅是一般陳報人向稅捐機
　　關申報用，非政府出具之收入證明，未足以證明原告確有如此收入。
三、證據：提出八十七年度、八十八年度、八十九年度正企業社各類所得清冊各一
　　份為證。
參、被告辛○○○方面：
一、聲明：駁回原告之訴及假執行之聲請。如受不利益之判決，願供擔保請准宣告免
    於假執行。
二、陳述：
（一）原告係因遭被告庚○○撞擊方人車倒地、向前滑行，且整件車禍發生在被告辛○○○之夫簡益利所駕駛砂石車車後，簡益利無從注意，於本件車禍之發生並
      無過失，原告不應亦向簡益利求償。
（二）又簡益利僅靠行被告環亞公司，至於簡益利的健保、勞保等均由司機工會繳納
      ，薪資則是有人介紹工作才有收入，不是向環亞公司領取，足見簡益利並非被
      告環亞公司之受僱人。
（三）另原告提出所得稅扣繳憑單僅是一般陳報人向稅捐機關申報用，非政府出具之
      收入證明，未足以證明原告確有如此收入，況原告在車禍後已裝上義肢，且正
      練習走路，並不因此完全喪失勞動能力無法繼續工作，且依最高法院六十三年
      台上字第一三九四號判例意旨，被害人因身體健康被侵害而喪失勞動能力所受
      損害，金額不能以一時一地之工作收入為準，故原告主張以其於事故發生時每
      年薪資四十七萬元為計算標準，顯然有誤。又原告於八十七年六月後即無工作
      ，其喪失勞動能力損失應併參酌其於八十七年間無工作收入與八十六年間有工
      作收入情形平均衡量。
（四）再按於被害人受傷期間，由被害人之親屬照顧，因看護之人為其親屬，被害人
      並未支出任何看護費，因此不得請求看護費用，最高法院五十九年台上字第七
      六七號判決闡釋甚明，原告主張其因本件車禍無法自理生活，其母親因此辭去
      工作全心照顧，而請求看護費用六十萬元，依上開判決意旨，自不應准許。況
      原告逕以其母親每月薪資二萬五千元作為看護費之計算標準，亦屬無據。
（五）就原告請求裝置義肢費用部分，依原告所提出支出義肢費用之收據僅四十五萬
      四千元，且原告主張另購置一套義肢因健保局不給付，故花費六十七萬元，亦
      未見任何收據，因此被告否認每套義肢費用高達五十七萬四千元及原告就購買
      備用義肢支出六十七萬元。再者，出售義肢於原告之強生公司業務經理蔡聰明
      於鈞院證述時，僅表示原告購買之義肢保固期間為六年，超過六年後，如原告
      所購買義肢需要維修應另支出維修費用，並未表示義肢需六年更換一次，且財
      團法人長庚紀念醫院（以下簡稱長庚醫院）函覆鈞院亦表示義肢之使用年限因
      人及義肢材質而異，難以事先評估等語，是原告主張每六年需換一次義肢，顯
      然欠缺合理依據。退萬步言，縱六年應更換一次，而原告平均餘命果如其所述
      為四十六年，則於平均餘命內購買義肢次數為七點七七八次，且不含第一次需
      購買二套義肢，替換次數應僅為七次而非八次，原告卻主張八次，主張顯有錯
      誤。
（六）又關於非財產上損害，加害人負賠償責任，以相當之金額為限，所謂相當，應
      以實際加害情形及被害人身份地位與加害人之經濟狀況等關係定之，最高法院
      八十七年台上字第二五二八號判決闡釋甚明，查被告辛○○○之夫簡益利因本
      件損害賠償訴訟，不動產遭原告假扣押，又遭雇主解雇，生計不繼，負欠房屋
      貸款，並身負重病，繼而過世，生前所負債務大於所留遺產，就被告辛○○○
      經濟狀況言，顯屬困窘，另斟酌原告僅高職畢業，擔任消防技工之身分地位，
      其請求精神上之損害二百九十萬元，顯屬過高。
（七）再鈞院八十八年交易字第一一九號、台灣高等法院八十九年交上易字第三六０
      號刑事判決雖於被告辛○○○之夫簡益利部分甚多於法未合之不公判決，然其
      量刑輕重已釐清簡益利與被告庚○○之責任歸屬，應依過失程度分別被告庚○○與簡益利所應負擔之損害賠償責任。且原告已獲得強制汽車責任保險一百二
      十萬元之賠償，自應由請求之金額中扣除。
三、證據：提出全民健康保險證明卡、糖尿病護照、國泰人壽保險股份有限公司催繳
    函、台北國際商業銀行催繳函、診斷證明書四紙、畢業證書一紙、簡益利死亡證
    明書一件、簡益利除戶及全戶戶籍謄本各一份為證。
肆、被告環亞公司部分：
一、聲明：駁回原告之訴及假執行之聲請。
二、陳述：被告辛○○○之夫簡益利並非環亞公司職員，因砂石車按規定必需有營業
    執照，所以簡益利才將其自有砂石車靠行被告環亞公司名下，被告環亞公司與簡
    益利間只有信託借牌營業關係，無僱傭關係，被告環亞公司不應與簡益利連帶負
    賠償責任；又被告辛○○○之夫簡益利堅稱其並無過失，縱鈞院認簡益利有過失
    ，被告環亞公司應負擔損害賠償責任，亦應按被告庚○○與簡益利間過失程度分
    開計算賠償金額，不可請求被告等連帶給付。至原告請求賠償內容：原告請求究
    竟是喪失或減少勞動能力？其減少勞動能力程度如何？均不明確。且義肢部分雖
    保固卡說明保固期間為六年，超過保固期間如有損壞酌收工本費，並未說只能使
    用六年，至證人蔡聰明係生意人，其證述義肢使用年限僅六年並不實在，義肢費
    用也偏高，原告應提出統一發票為證。又原告看護費部分，因原告皆是由其母親
    看護照顧，雖然此部分亦可請求看護費，但原告請求金額過高，再原告提出所得
    稅扣繳憑單僅是一般陳報人向稅捐機關申報用，非政府出具之收入證明，未足以
    證明原告確有如此收入，且被告環亞公司懷疑原告並無消防技工執照。
三、證據：提出環亞公司八十七年度至八十九年度員工薪津發放扣繳明細表、汽車交
    通運輸業接受個別經營者委託靠行服務契約各一份為證。
丙、本院依職權調閱本院八十八年交易字第一一九號、台灣高等法院八十九年交上易
    字第三六０號刑事案卷；及向台灣板橋地方法院調閱九十一年度繼字第四八０號
    限定繼承案件、九十一年度繼字第四八一號拋棄繼承案卷；並向長庚醫院查詢乙○○於該院治療及復健恢復情形等事項；暨向交通部公路總局台北區監理所函查
    本件車牌號碼Ｆ九─四八一０號小貨車、ＧＩ─０八０號砂石車車籍異動資料。
    理    由
壹、程序方面：
一、本件被告辛○○○之夫簡益利已於訴訟進行中之九十一年四月十二日逝世，其法
    定繼承人除辛○○○聲請限定繼承外，餘均已拋棄繼承，業經本院依職權調閱台
    灣板橋地方法院九十一年度繼字第四八０號限定繼承案件、九十一年度繼字第四
    八一號拋棄繼承案件卷宗查核屬實，則辛○○○以其為被繼承人簡益利之繼承人
    聲明承受訴訟，核無不合，應予准許，合先敘明。
二、按訴狀送達後，原告不得將原訴變更或追加他訴，但擴張或減縮應受判決事項之
    聲明者，不在此限，民事訴訟法第二百五十五條第一項第三款定有明文。本件原
    告起訴時原請求被告連帶給付原告一千五百零八萬七千八百四十一元，及自起訴
    狀繕本送達翌日起至清償日止，按年息百分之五計算之利息，嗣於訴訟進行中，
    變更請求被告應連帶給付原告一千五百零七萬八千六百元，及自起訴狀繕本送達
    翌日起至清償日止，按年息百分之五計算之利息，核其先後所為變更請求僅係單
    純減縮應受判決事項之聲明，揆諸上開規定，於法並無不合，應予准許。
三、本件被告庚○○、林建成即正企業社經合法通知，未於最後言詞辯論期日到場
　　，核無民事訴訟法第三百八十六條所列各款情形，爰依原告之聲請，由其一造辯
　　論而為判決。
貳、實體方面：
一、原告起訴主張：被告庚○○於八十七年九月十八日十二時許駕駛車牌號碼Ｆ九─
    四八一０號小貨車，由桃園縣龜山鄉○○○路欲左轉文化二路往泰山方向行駛，
    於左轉後未於遵行車道內行駛，反逆向行車於文化二路往林口方向外側車道，致
    與沿文化二路自泰山往林口方向直駛而至，由原告騎乘之車牌號碼ＧＦＴ─七八
    五號重型機車擦撞，原告因而人車倒地於地上滑行，適被告辛○○○之夫簡益利
    駕駛車牌號碼ＧＩ─０八０號砂石車沿文化二路內側車道同向隨後駛至，已預見
    前方事故，竟疏未減速慢行坐隨時停車之準備，並將砂石車車停煞，致其所駕駛
    砂石車碾過原告身體下半身，原告因而受有開放性骨盆骨折、雙側下肢壓碎傷害
　　等傷害。而被告庚○○受僱於被告林建成即正企業社，以駕駛小貨車載運貨物
　　為業，被告簡益利則受僱於被告環亞公司，以載運砂石為業。爰依侵權行為之法
　　律關係，請求被告等連帶給付原告因此喪失勞動能力、增加生活上需要、非財產
　　上損害一千五百零七萬八千六百元，及自起訴狀繕本送達翌日起至清償日止按年
　　息百分之五計算之利息；併陳明願供擔保請准為假執行之宣告。
二、被告方面，被告庚○○對於本件車禍肇生有過失一節不爭執，惟以原告所請求金
　　額過高，被告一時無法賠償等語置辯。被告林建成即正企業社則否認被告庚○○是其受僱人，抗辯：被告庚○○僅是靠行於正企業社而已等語。另被告辛○○○以：(1)本件車禍發生，其夫簡益利無從注意，對於本件車禍之發生並無過失
　　，(2)原告已裝上義肢，勞動能力並非完全喪失，損失不應以事故發生前年薪資四
　　十七萬元為計算標準，(3)原告母親為其看護並未支出看護費用，不可請求看護費
　　，(4)原告提出裝置義肢收據與所請求不符，且義肢是否需六年更換一次堪疑，(5)
　　本件刑事案件量刑輕重已釐清簡益利與被告庚○○之責任，應依過失程度分別被
　　告庚○○與被告辛○○○應負之責任，且簡益利因本件損害賠償訴訟，不動產遭
　　原告假扣押、遭雇主解雇、又身負重病，繼而死亡，原告請求精神上損害額過高
　　等語置辯。被告環亞公司則以：被告辛○○○之夫簡益利並非環亞公司職員，且
　　簡益利堅稱其並無過失，縱認簡益利有過失，被告環亞公司應負擔損害賠償責任
　　，亦應按過失程度分開計算，不可連帶請求被告等給付，又原告請求喪失或減少
　　勞動能力程度如何不明確，義肢部分並無根據可證必需六年更換，所請求看護費
　　是由其母親看護照顧，其請求金額過高，再原告提出所得稅扣繳憑單僅是一般陳
　　報人向稅捐機關申報用，非政府出具之收入證明，未足以證明原告確有如此收入
　　等語資為抗辯。
三、查原告主張於八十七年九月十八日十二時許，被告庚○○駕駛車牌號碼Ｆ九─四
    八一０號小貨車，由桃園縣龜山鄉○○○路左轉文化二路往泰山方向行駛，行經
    桃園縣龜山鄉○○村○○○路與復興二路路口時，本該注意汽車應於遵行車道內
    行駛，詎能注意而未注意，於左轉後逆向行車於文化二路往林口方向外側車道，
    致所駕駛自小貨車右前方方向燈擦撞騎乘車牌號碼ＧＦＴ─七八五號重型機車沿
    文化二路自泰山往林口方向行經該處之原告，原告因而人車倒地，遭同向當時行
    駛於內側車道之被告辛○○○之夫簡益利駕駛車牌號碼ＧＩ─０八０號砂石車碾
    過原告身體下半身，原告因而受有開放性骨盆骨折、雙側下肢壓碎傷害等情，為
    被告所不爭執，並經本院依職權調閱本院八十八年度交易字第一一九號、台灣高
    等法院八十九年度交上易字第三六０號刑事案卷附道路交通事故現場測繪記錄表
    、道路交通事故調查報告表一紙、車損及現場照片十一紙、長庚醫院出具之診斷
    證明書等，核閱無訛，堪信為真實。被告辛○○○雖抗辯原告係因遭被告庚○○
    撞及方人車倒地，整件車禍發生在其夫簡益利所駕駛砂石車後，簡益利無從注意
    ，對於本件車禍之發生並無過失云云，惟查：
（一）本件車禍事故發生後，警員趕至現場即拍攝如卷附現場照片，並繪製道路交通
      事故現場測繪記錄表及道路交通事故調查報告表，並未移動現場，已據被告庚○○及證人即處理本件車禍事故之員警黃炳南於本院八十八年度交易字第一一
      九號案卷內陳述、證述明確（卷第四十一頁背面、第四十七頁）。而依車禍後
      車輛停放位置，原告騎乘之車牌號碼ＧＦＴ─七八五號機車倒於文化二路與復
      興二路交岔路口中心附近，距被告庚○○所駕駛Ｆ九─四八一０號小貨車停放
      處由小貨車撞擊點之右前方方向燈位置起丈量十三點八公尺，且該小貨車停放
      位置之林口方向外側車道，自貨車右前方方向燈處起始，地面遺有一條長十二
      公尺的刮地痕，由東南以不及三十度之銳角往西北延伸，止於機車倒地處前，
      被告辛○○○之夫簡益利所駕駛車牌號碼ＧＩ─０八０號砂石車則停放於交岔
      路口沿文化二路方向之內側車道，位於機車倒地位置左前方，右後輪距離機車
      倒地位置六點八公尺，血跡壓痕始於機車倒地處附近，呈向文化二路內側車道
      方向弧狀延伸至砂石車停放處右後輪位置，砂石車右後輪並沾有血跡，至機車
      則未遭碾壓等情，有前開刑事案卷內附道路交通事故現場測繪記錄表、道路交
      通事故調查報告表一紙、車損及現場照片十一紙可參，足信原告初與被告庚○○所駕駛之小貨車在文化二路外側車道發生擦撞倒地後，並未即遭簡益利所駕
      駛砂石車碾過，而是倒地後人車一同向左前方滑行達十三點八公尺後，人與機
      車分離，原告續向左滾入簡益利駕駛之砂石車車底，才遭砂石車右後輪碾過，
      此由前述撞擊點、地面遺留機車刮地痕、機車倒地位置、機車並未遭砂石車碾
      壓、血跡壓痕起點及砂石車右後輪存有碾壓之血跡等節可獲證實。
（二）又關於本件車禍事故發生前機車與砂石車之位置，被告庚○○於本件刑事案件
      審理中陳述：「（你事發前有看見機車及砂石車併行？）機車比砂石車前面一
      點，砂石車在內側車道，機車在外側車道」（八十八年交易字第一一九號卷第
      四十一頁背面）、「機車在外側道，簡益利的車子在內側道，機車在前面，但
      感覺是簡益利的車速較快」（同卷第一百十四頁背面）等語，且承前所述，原
      告騎乘機車先遭被告庚○○所駕駛小貨車擦撞而倒地，並自東南向西北以不及
      三十度之小銳角角度滑行，復以車身在地面刮出刮地痕，則該機車速度已因與
      地面摩擦之故而減緩，又被告辛○○○之夫簡益利於上開刑事案件偵查中並自
      承渠當時行車速度為每小時三十五公里（偵查卷第七頁），衡情以原告騎乘機
      車倒地後滑行速度，當不可能自後追及簡益利所駕駛砂石車，參以簡益利於偵
      查中自承：「當時我駕駛砂石車在肇事地點外線行駛，見庚○○駕小貨車逆向
      行駛，我閃入內車道不知有無擦撞乙○○，但事後知道他被我車碾過」（偵查
      卷第二十七頁）等語，再依卷附車禍現場照片，血跡壓痕係自機車倒地處附近
      往內側車道成弧形延伸至砂石車右後輪，直線距離不過六點八公尺，堪信簡益
      利駕駛砂石車行經倒地機車旁曾做短暫向左方閃避再駛回右方之動作，可見簡
      益利當時應有看見原告與被告庚○○車禍發生，且預見原告人、車於擦撞倒地
      後於地面滑行，否則何需有左閃動作，並擔心擦撞原告？故簡益利應係於原告
      騎乘機車與被告庚○○所駕駛小貨車發生擦撞後，才駕駛砂石車由後駛至碾壓
      原告，被告辛○○○前揭抗辯，顯非事實，殊無可採。
（三）按汽車於雙向車道行駛時，應在遵行車道內行駛；又汽車駕駛人行經無號誌交
      岔路口，應減速慢行作隨時停車之準備；又應注意車前狀況，並隨時採取必要
      之安全措施。道路交通安全規則第九十七條第一款、第九十三條第四款、第九
      十四條第三項分別定有明文。被告庚○○及被告辛○○○之夫簡益利均是領有
      駕駛執照之職業司機，應恪遵上開法律規定，而依當時係日間、天候良好、道
      路平坦，且路面無缺陷、無障礙物，視距良好，有上開刑事案卷附道路交通事
      故調查報告表可稽，被告庚○○與簡益利並無不能注意情事，被告庚○○竟駕
      駛小貨車由復興二路左轉逆向行駛於文化二路往林口方向外側車道，其有違反
      應於遵行車道內行車規定之疏失至明；次查，本件車禍事故發生當時復興二路
      與文化二路交岔路口號誌故障，並無任何燈號顯示之情，業據簡益利於偵查中
      陳明（偵查卷第七頁），應認本件車禍事故發生路口係處於無號誌狀態，又如
      前所述，原告倒地後並非即遭砂石車碾過，而是先倒地向左前方滑行十三點八
      公尺進入交岔路口，人、車分離後，原告續向左滾入簡益利駕駛砂石車車底始
      遭碾過，依一般公路汽車煞車距離、行車速度對照表可知，在乾燥瀝青路面時
      速三十五公里最長煞車距離僅需六點九公尺，而簡益利於進入無號誌交岔路口
      本應減速慢行作隨時停車之準備，且已預見右前方外側車道原告騎乘機車與被
      告庚○○駕駛自小貨車發生擦撞，原告人車倒地向左前方滑行，原可從容停煞
      於倒地機車之前，詎疏未注意採取將砂石車停住之安全措施，俟先前倒地滑行
      之機車靜止後再前進，仍貿然以時速三十五公里時速由內側車道稍加左閃即逕
      自通過已發生事故之交岔路口，致於通過機車旁時，所駕駛砂石車右後輪碾及
      由機車倒地處向左滾出的原告，其自有違反上開未注意車前狀況，隨時採取必
      要安全措施，及行經無號誌交岔路口，應減速慢行作隨時停車準備之過失，昭
      然甚明。又原告因遭被告庚○○所駕駛小貨車擦撞，復為被告辛○○○之夫簡
      益利所駕駛砂石車碾過，致受有開放性骨盆骨折及雙側下肢壓碎之傷害，被告
      庚○○與簡益利之過失行為與原告所受傷害間自有相當因果關係，被告應對此
      負過失責任，本院八十八年度交易字第一一九號、台灣高等法院八十九年度交
      上易字第三六０號刑事判決亦同此見解。
四、次按因故意或過失不法侵害他人權利者，負損害賠償責任，民法第一百八十四條
    第一項前段定有明文。被告庚○○及被告辛○○○之夫簡益利既已因過失不法侵
    害原告之身體，渠等行為並與原告所受傷害間有因果關係，則原告依據侵權行為
    法則，請求被告負損害賠償責任，即屬有據。原告另主張被告庚○○係被告林建
　　成即正企業社之受僱人，被告辛○○○之夫簡益利則係被告環亞公司之受僱人
　　，僱用人即被告林建成即正企業社與被告環亞公司就本件損害，應與受僱人負
　　連帶賠償責任等情，雖為被告林建成即正企業社與被告環亞公司所否認，辯稱
　　被告庚○○與簡益利並未列為該公司員工，僅是分別靠行於被告林建成即正企
　　業社與被告環亞公司而已云云。惟按受僱人因執行職務，不法侵害他人之權利者
　　，由僱用人與行為人連帶負損害賠償責任；但選任受僱人及監督其職務之執行已
　　盡相當之注意或縱加以相當之注意而仍不免發生損害者，僱用人不負賠償責任。
    民法第一百八十八條第一項亦有明文。而本條項所稱之受僱人，係以事實上之僱
    用關係為標準（最高法院四十五年度台上字第一五九九號判例參照）。凡客觀上
    使用他人為服勞務者，均為僱用人，不以有僱用契約之存在為僱用人負責之條件
    。且所謂執行職務亦不以受指示執行之職務為限，倘在外觀上，受僱人之行為，
    依一般情形觀之，得認為係執行職務者，即屬相當。查被告庚○○、被告辛○○○之夫簡益利於本件車禍事故發生時是分別靠行於被告林建成即正企業社與被
　　告環亞公司營業，為被告四人所不爭執，並據被告環亞公司提出汽車交通運輸業
　　接受個別經營者委託靠行服務契約一份為證，且經本院依職權函查車牌號碼Ｆ九
　　─四八一０號小貨車、ＧＩ─０八０號砂石車於八十六年至八十九年間之車籍資
　　料，有交通部公路局公路局台北區監理所九十一年一月三十一日九一北監車字第
　　九一０二三九０號、九十一年三月二十二日九一北監車字第九一０六三五二號函
　　附汽車新領牌照、過戶異動登記書影本及異動歷史查詢資料等附卷可稽，足認於
　　客觀上被告庚○○及被告辛○○○之夫簡益利係分別為被告林建成即正企業社
　　與被告環亞公司服勞務，且被告庚○○於本件車禍發生時適開車前往新莊，要去
　　載運貨物，被告辛○○○之夫簡益利則是載運砂石欲前往林口工地，業據被告庚○○與簡益利二人自承在卷（本院九十一年二月二十五日言詞辯論筆錄），渠等
　　駕駛行為在外觀上自係執行其職務。被告林建成即正企業社、被告環亞公司雖
　　各提出正企業社八十七年度至八十九年度各類所得清冊、環亞公司八十七年度
　　至八十九年度員工薪津發放扣繳明細表等資以證明被告庚○○及簡益利之薪資非
　　由渠等支付，並抗辯被告庚○○、簡益利之勞、健保亦非由渠等投保云云，惟薪
　　資支付、勞、健保投保單位為何，僅是被告間私法上契約關係內部權利義務之約
　　定，尚不得據以對抗損害賠償權利人之原告。被告林建成即正企業社與被告環
　　亞公司又未就渠等於受僱人之選任及職務執行之監督已盡相當注意義務，或縱加
　　以相當注意仍不免發生損害一節舉證證明，則被告林建成即正企業社與被告環
　　亞公司既身為被告庚○○及被告辛○○○之夫簡益利之僱用人，被告庚○○與簡
　　益利因執行職務各駕駛小貨車、砂石車，疏於注意，而分別擦撞原告之車，輾壓
　　原告，致原告受傷，被告林建成即正企業社與被告環亞公司對於被告庚○○與
　　簡益利執行職務時侵權行為所生損害，自應負僱用人的連帶賠償責任。再按數人
　　共同不法侵害他人權利者，連帶負損害賠償責任；不能知其中孰為加害人者，亦
　　同。民法第一百八十五條第一項並有規定。被告辛○○○、被告環亞公司雖辯稱
　　即使被告辛○○○之夫簡益利於本件車禍發生有過失，被告辛○○○、環亞公司
　　應負擔損害賠償責任，亦應按過失程度分開計算，不可連帶請求被告等給付云云
　　，然以民法第一百八十五條第一項共同侵權行為規定適用情形，現今學說實務均
　　認與刑事上之共同正犯構成要件並不完全相同，共同侵權行為人間不以有意思聯
　　絡為必要，數人因過失不法侵害他人之權利，苟各行為人之過失行為，均為其所
　　生損害共同原因，即所謂行為關連共同，亦足成立共同侵權行為，各過失行為人
    對於被害人即應負全部損害之連帶賠償責任（最高法院六十七年台上字第一七三
    七號判例參照）。而本件車禍發生經過，原告係因被告庚○○及簡益利之連鎖的
    過失行為而受有損害，被告庚○○及簡益利之行為於原告受損害之結果發生均有
    因果關係存在，該損害且為單一不可分，被告庚○○及簡益利之行為自具備關聯
    共同，揆之前揭說明，均應對所發生之損害連帶負賠償責任。被告上開所辯，於
    法無據，尚無足採。
五、繼按不法侵害他人之身體健康者，對於被害人因此喪失或減少勞動能力，或增加
    生活上之需要時，應負損害賠償責任；又不法侵害他人之身體、健康、名譽或自
    由者，被害人雖非財產上之損害，亦得請求賠償相當之金額，民法第一百九十三
    條第一項、第一百九十五條第一項前段分別定有明文。被告庚○○及被告辛○○○之夫簡益利共同不法侵害原告之身體，既經認定。茲就原告所得請求被告賠償
    之各項損害及金額是否允當，一一分述如左：
（一）醫療費用部分：查原告因遭被告庚○○及被告辛○○○之夫簡益利駕駛車輛擦
      撞後輾壓，致受有開放性骨盆骨折及雙側下肢壓碎之傷害，經送長庚醫院就診
      ，支出醫療費用十四萬九千六百六十九元，有原告提出醫療費用收據六紙為證
      ，且為被告所不爭執，核係因車禍受傷所應支出必要之醫療費用，是原告就其
      支出醫療費用部分請求被告連帶賠償十四萬九千六百六十九元，於法有據，應
      予准許。
（二）看護費之損害：原告主張其因車禍受傷後，無法自理生活，由其母丙○○○照
      護，爰以其母丙○○○每月薪資二萬五千元計算看護費，請求原告受傷後二十
      四個月之看護費，計六十萬元。被告辛○○○、環亞公司雖以原告是由其母親
      看護照顧，且請求金額過高等語置辯，惟查原告因本件車禍事故受有開放性骨
      盆骨折、雙側下肢壓碎傷害等傷害，致兩側股骨處截肢及大腿殘肢軟組織缺損
      ，經兩側膝上截肢手術、植皮手術及多次重建手術治療後，九十年二月一日回
      診時仍須以輪椅代步，同年九月二十日回診時可藉拐杖、義肢稍作行走，有些
      動作，包括行走，永遠需人幫忙及協助，有長庚醫院九十年四月二十三日九○
      長庚法字第○二○二號函、同年十二月八日九○長庚法字第一一三三號函附卷
      可按，可知原告因本件事故所受傷害，迄訴訟進行中之九十年間，仍無法自行
      行走而需人看護、照料。又原告受傷需要隨身看護，而由身為親屬之母親丙○○○代為照顧其起居，固係出於親情，但親屬本可僱用職業看護照護被害人，
      其親屬因看護仍付出勞力，並非不能評價為金錢，如只因兩者身分關係密切即
      免除加害人支付義務，則此種親屬基於身分關係而生的恩惠，當不能加惠於加
      害人，是原告此部份主張，雖無現實看護費之支付，亦應認原告受有相當看護
      費之損害，得向被告等請求賠償。又一般看護即使僅照顧十二小時，每日收費
      亦需一千一百元，有原告提出病患服務人員酬勞及工作說明書一紙存卷可參，
      故本院衡量並比照僱用職業看護情形，認原告主張其需人看護二年，每月以二
      萬五千元，即相當於每日八百三十四元計算，共六十萬元之看護費用，洵屬有
      據，亦應准許。
（三）喪失或減少勞動能力損失部分：原告主張其於本件車禍發生時僅二十五歲六個
      月，因本件車禍至兩腿截肢，手部亦不能靈活運用，無法再行工作，依其受傷
      前每年薪資四十七萬元計，至五十五歲退休止，請求被告一次賠償勞動能力損
      失八百六十五萬九千八百五十九元，並提出原告八十六年綜合所得稅稅額證明
      書、八十六與八十七年度所得稅扣繳憑單、畢業證書各一件、在職證明書二紙
      為證。被告雖以原告提出所得稅扣繳憑單僅是一般陳報人向稅捐機關申報用，
      非政府出具之收入證明，未足以證明原告確有如此收入，且原告現已裝上義肢
      ，不因此完全喪失勞動能力無法繼續工作，縱認原告已達完全喪失工作能力之
      程度，亦不得以原告一時一地之工作收入為計算標準等語置辯。惟按被害人因
      身體健康受侵害而喪失勞動能力所受損害，其金額固不能以一時一地之工作收
      入為準，仍應就被害人受侵害前身體狀況、教育程度、專門技能、社會經驗等
      各方面酌定之，最高法院六十一年台上字第一九八七號、六十三年台上字第一
      三九四號判例可以參照，然依上開判例意旨，所以認為不能以現有收入為準，
      係指現有收入因特殊因素之存在而與實際所餘勞動能力不能相符，現有收入高
      者，一但喪失職位，未必能自他處獲得同一待遇之故。但查原告主張其於本件
      車禍事故前，從事消防配管工作，每年收入四十七萬元，業據其提出具公文書
      效力之由財政部台灣省國稅局出具綜合所得稅稅額證明書及核與所述相符之由
      僱主出具扣繳憑單、在職證明書為佐，堪信原告於八十六年間確有取得四十七
      萬元薪資收入；且原告係省立海山高級工業職業學校機械群乙類畢業，有原告
      提出畢業證書一紙存卷可考，衡之原告具備專業技能，且每月收入依原告主張
      年收入計算僅為三萬九千一百六十七元，依社會客觀經濟情況，尚未可認為有
      不符於其能力之高收入情形，況依原告提出其於八十七年二月至六月間所得扣
      繳憑單，每月收入約四萬三千七百五十元，有該扣繳憑單在卷可按，更高於其
      所請求之金額，應認原告以年收入四十七萬元計算所喪失勞動能力損害基準，
      合於其教育程度、專門技能在通常情形下可能取得之收入標準。被告辛○○○
      雖抗辯原告八十七年間僅工作四月，其喪失勞動能力損失應併參酌於八十七年
      間無工作收入與八十六年間有工作收入情形平均衡量云云，然原告於八十六年
      、八十七年間有工作之時可取得三萬元至四萬元不等勞務對價之薪資收入，已
      如前述，足認原告斯時應具有此等勞動能力，至其餘月份無工作收入是因更換
      工作並未在職緣故，有在職證明二紙附卷可稽，未可認原告勞動能力於未工作
      時即有減損而需降低計算原有勞動能力之基準，被告辛○○○上開所辯，並無
      足信。再查原告因本件車禍事故受有開放性骨盆骨折、雙側下肢壓碎傷害等傷
      害，雖經兩側膝上截肢手術、植皮手術及多次重建手術治療後，迄九十年九月
      二十日回診時可藉拐杖、義肢稍作行走，然有些動作，包括行走，永遠需人幫
      忙及協助，依病患病情評估，應符合勞工保險殘廢給付標準表第一一五項規定
      ，有長庚醫院前述回函在卷可徵，本院審酌原告所學專長、原從事工作性質，
      其縱然裝置義肢，行走仍需人幫忙、協助，認其因此所減少勞動能力程度，即
      便已裝置義肢，亦已至完全喪失勞動能力之程度。準此，原告乙○○是六十二
      年三月十二日生，有畢業證書一份在卷可按，因本件車禍受傷時年齡為二十五
      歲六月（未滿一月不予計算），至原告所主張退休之五十五歲尚有二十九年六
      月（即二十九點五年），則其請求被告一次給付本件事故原告因喪失勞動能力
      所受損害八百六十五萬九千八百五十八元（470000x18.0000000+470000x0.5
      x(18.0000000─18.0000000) =0000000.077+95918.352=0000000.429，第一年
      不扣除中間利息，元以下四捨五入），為有理由，應予准許。逾此部分請求，
      尚屬無據，應予駁回。
（四）裝置義肢之損害：原告又主張其因兩腿膝關節以上截肢，需裝置義肢，每套六
      十七萬元，於第一次需購置二套義肢，其中一套扣除健保給付九萬六千元，原
      告需自負五十七萬四千元，此後每六年必需換一套如上之義肢及配備，計至原
      告平均餘命終了，扣除中間利息後請求被告一次給付連帶給付二百七十四萬九
      千零七十二元等語，並提出強生公司出具暫收條二紙、保固卡、證明書、中央
      健康保險局北區分局審查同意裝配義肢函、全民健康保險義肢給付申請書、萬
      華醫院門診醫療費用細表各一紙為證，被告雖以原告提出單據未足以證明每套
      義肢費用確如原告所主張金額，原告應提出發票以證明支付數額，及原告所購
      買義肢保固六年，超過六年僅需另支出維修費用，非謂義肢需六年更換一次等
      語置辯。然查：就義肢費用部分，依原告提出證明書、暫收條及萬華醫院門診
      醫療費用細表，原告已於八十九年四月二十一日支付強生公司三十萬元，另於
      同年七月二十五日支付強生公司十五萬四千元，復於同年八月二十五日給付二
      十萬五千元，強生公司並於同年九月二日領取健保補助款九萬六千元，合計於
      八十九年間原告已支付購買義肢款項七十五萬五千元，其中九萬六千元係全民
      健康保險補助款，參以證人即強生公司業務經理蔡聰明到庭具結證稱：「原告
      是在強生公司裝配義肢，單側一具二十八萬，乙○○的義肢需要六十幾萬元，
      原告（除了暫收條四十幾萬外）之後還有付款十二萬及十二萬五千元，暫收條
      還沒有開，其中十二萬是第一套義肢的費用，另外的是第二套的訂金，第二套
      就沒有健保給付的九萬六」、「原告第二套義肢已經買了，因為尾款未付清，
      所以沒有辦法取回，我們建議他到公司用該套義肢做復健」等語，則依證人證
      述，原告業已支付六十餘萬元購買第一套義肢，並已支付部分第二套義肢之訂
      金，雖證人所證稱給付金額與訴外人強生公司出具證明書記載金額不完全相符
      ，惟以證人蔡聰明係訴外人強生公司業務經理，非專責本件義肢裝置事項之業
      務員，且原告裝置義肢時間為八十九年間，距本件訴訟訊問證人時間已近二年
      ，證人就確切金額幾何或有誤計誤算之可能，然證人證述每具義肢費用、原告
      支付義肢費用情形及全民健康保險補助等節，核與原告所陳及訴外人強生公司
      出具證明書所載支付費用方式若合符節，堪信原告主張義肢費用每套六十七萬
      元，其第一次已購買二套義肢，其中全民健康保險補助九萬六千元等情為真。
      至原告所提出用供證明上情者，雖僅為訴外人強生公司出具之證明書，然資以
      證明債權人業已受領金錢支付者，並無一定形式要求，債權人開具統一發票固
      可證明債務人有支付金錢，債務人持有經債權人簽名之單據，如依該單據意旨
      ，可認債權人表示有收受一定金額之意思，當亦可用以證明債務人確有支付金
      錢，被告既不爭執該證明書形式真正（九十一年七月十五日言詞辯論筆錄），
      且訴外人強生公司於本件訴訟並無利害關係，無必要偏頗當事人一方，被告又
      無法就此證明書記載有何不實之處舉證以實其說，其抗辯原告應提出統一發票
      始可作實質證明云云，洵無足採。又原告兩腳同時遭壓碎，經長庚醫院進行兩
      側膝上截肢手術，自胯下以下即無下肢，業經本院當庭勘驗屬實，而依原告現
      在情形需裝置義肢助行，但因原告無健康之下肢可以穩定支撐，故兩側義肢耗
      損較快，臨床上應有必要備置二套義肢以供替換等情，並有長庚醫院九十一年
      四月十一日九一長庚院法字第０二五二號函存卷可稽，故原告主張其第一次需
      購買二套義肢一節，亦屬必要而有據。再就義肢更換年限部分，長庚醫院上開
      回函稱：「義肢之使用年限因人及義肢材質而異，難以事先評估」等語，惟依
      原告提出強生公司出具義肢保固卡明載其保固期限為六年，且證人蔡聰明就義
      肢使用情形亦到庭具結證稱：「依照我們在台灣裝配義肢經驗，義肢使用年限
      以不超過六年為安全，否則如義肢膝關節老化，有可能發生跌倒等危險，是機
      械性的關係，國外義肢通常只保固一年，我們公司保固六年」、「關於器材使
      用年限部分，主結構一般是保固六年，但套筒及海綿體部分只保固一年，保固
      六年是國外給我們的數據，國外有經過測試，義肢的堪用年限是六年，超過六
      年有可能因金屬疲乏發生意外」等語，是義肢使用年限固應依使用者之個別條
      件，如使用者之年齡、使用頻率，及客觀條件，如氣候、溫度、義肢材質為認
      定標準，但義肢正常、安全使用之保固年限既係六年，參以本件原告為未滿三
      十歲年輕人，其日常生活活動力應較一般義肢使用者強，又原告無健康之下肢
      可以穩定支撐，故兩側義肢耗損較快等情，亦經長庚醫院前函認定在案，因認
      原告主張義肢之平均使用年限為六年堪予採信。查原告因本件車禍受傷時年齡
      為二十五歲六月，依內政部編列之八十九年台閩地區簡易生命表，平均餘命尚
      有四十八點五四五年，是其至七十四歲（即民國一百三十六年）之平均壽命年
      齡，除八十九年裝置二具義肢外，尚須裝設義肢七具（48.545/6＝8.0909，第
      一次即八十九年間四月第一次裝置時需二具外，餘每六年更換一具，共計九具
      ），以於八十九年以後每具義肢之價額扣除健保補助後之五十七萬四千元為標
      準，計算義肢費用並扣除霍夫曼中間利息（以原告請求時即八十九年度計算，
      第一年不扣除中間利息），共計為三百二十八萬一千九百八十元（計算式詳如
      附表一，元以下四捨五入），原告此部分僅請求二百七十四萬九千零七十二元
      ，低於前開計算所得金額，應予准許。
（五）精神慰撫金部分：再原告主張其因本件車禍造成嚴重傷害，精神受有難以承受
      之重大打擊，故請求被告連帶給付精神慰撫金計二百九十二萬元等語。查原告
      因本件車禍致受有開放性骨盆骨折、雙側下肢壓碎傷害等傷害而截肢成殘等情
      ，已如前述，且原告受傷之際年僅二十五歲，正值青春年華，驟然遭此巨變，
      其身體、精神上自受有相當痛苦，則原告請求非財產上損害應屬有據。而按請
      求受僱人及其僱用人連帶賠償相當金額之慰撫金時，法院對於慰撫金之量定，
      應斟酌該受僱人及應負連帶賠償責任之僱用人，並被害人之身分、地位及經濟
      狀況等關係定之，不得僅以被害人與實施侵權行為之受僱人之資力為衡量標準
      ，最高法院七十六年台上字第一九０八號判例意旨參照，本院斟酌原告雙腿自
      胯下以下截肢，終生不良於行，需人照護，不僅在肢體活動上不及常人，且容
      形外觀上亦受到重大影響，其受傷之際年紀尚輕，且未婚，正是充滿年輕活力
      、人生理想之年齡，即受截肢之苦，所承受身體、精神、經濟上壓力與痛苦；
      被告庚○○係高職畢業，未婚，每月收入約三萬餘元；被告林建成係國中畢業
      ，所經營正企業社從事加工工作，資本額十萬元，林建成每月收入約四、五
      萬元；被告辛○○○因簡益利去世，遺有土地七筆，建物二棟，動產車輛一輛
      ，惟簡益利還積欠銀行債務三百餘萬元；被告環亞公司資本額高達二千五百萬
      元等情，業據兩造陳明在卷，並有原告提出被告環亞公司變更登記事項卡附卷
　　　可參，且經本院依職權調閱車籍資料所附正企業社營利事業登記證、台灣板
　　　橋地方法院九十一年度繼字第四八０號限定繼承卷內簡益利財產清冊核閱屬實
　　　，本院認原告請求精神慰撫金應以一百五十萬元為度，方稱公允，逾此部分之
　　　數額，不予准許。
六、綜合前述，原告主張因被告庚○○、被告辛○○○之夫簡益利之共同侵權行為受
　　有損害，被告林建成即正企業社、被告環亞公司為渠等僱用人，亦應負連帶賠
　　償責任，自屬可採，其依侵權行為之法律關係，可得請求被告連帶賠償之金額為
　　一千三百六十五八千五百九十九元（含醫療費用十四萬九千六百六十九元，看護
　　費用六十萬元，喪失勞動能力損失八百六十五萬九千八百五十八元，裝置義肢費
　　用二百七十四萬九千零七十二元，精神慰撫金一百五十萬元）。惟按，保險人依
　　本法規定給付之保險金，視為加害人或被保險人損害賠償之一部分；加害人或被
　　保險人受賠償請求時，得扣除之。強制汽車責任保險法第三十條定有明文。查原
　　告因本件車禍，已領取強制汽車責任保險金一百二十萬元，業據原告自承在卷（
　　九十年十二月二十一日、九十一年二月二十五日言詞辯論筆錄），且為被告所不
　　爭執，依前述強制汽車責任保險法第三十條規定，該一百二十萬元強制汽車責任
　　保險金應自原告可得請求之損害賠償額中扣除，故原告可得請求被告連帶賠償之
　　金額應為一千二百四十五萬八千五百九十九元（00000000-0000000＝00000000）
　　，又被告辛○○○係簡益利之繼承人，已經合法向台灣板橋地方法院聲請限定繼
　　承，其所應負連帶清償責任，自應限於繼承遺產之限度內。從而，原告基於侵權
　　行為法律關係，請求被告庚○○、林建成即正企業社、環亞公司連帶給付原告
　　一千二百四十五萬八千五百九十九元，並自起訴狀繕本送達翌日即被告庚○○自
　　八十八年三月二十七日起、被告林建成即正企業社自八十九年七月二十九日起
　　、被告環亞公司自八十八年四月二日起，均至清償日止按年息百分之五計算之利
　　息。被告辛○○○於繼承簡益利遺產範圍限度內，就本金一千二百四十五萬八千
　　五百九十九元，及自起訴狀繕本送達翌日即八十八年三月二十七日起至清償日止
　　，按年息百分之五計算之利息之債務，與被告庚○○三人負連帶清償責任。為有
　　理由，應予准許。逾此範圍之請求，為無理由，應予駁回。
七、本件事證已臻明確，兩造其餘攻擊及防禦方法，經本院斟酌後，認均與判決結果
    不生影響，爰不一一論駁，併予敘明。
參、假執行與免為假執行部分：
    就原告勝訴部分，原告及被告辛○○○均陳明願供擔保請准宣告假執行及免為假
    執行，經核均無不合，爰分別酌定相當擔保金額，分別准許之。至原告敗訴部分
    ，其假執行之聲請，因訴之駁回而失所附麗，自應併予駁回，附此敘明。
肆、結論：原告之訴為一部有理由，一部無理由，並依民事訴訟法第三百八十五條第
    一項前段、第七十九條但書、第八十五條第二項、第三百九十條第二項、第三百
    九十二條，判決如主文。
中　　　華　　　民　　　國　　九十一　　年　　　九　　　月　　　六　　　日
                                        臺灣桃園地方法院民事第二庭
~B法　　　官　管靜怡
右為正本，係照原本作成。
如對本判決上訴須於判決送達後廿日內向本院提出上訴狀
中　　　華　　　民　　　國　　九十一　　年　　　九　　　月　　十一　　　日
~B法院書記官　趙芳媞
~F0
~T40
附表：
（一）八十九年四月：574000+670000＝0000000
（二）九十五年四月：574000x0.800000（霍夫曼第六年係數，
                    即六年係數 (5.0000000) -五年係數 (4.0000000)）
                    ＝459200
（三）一百零一年四月：574000x0.0000000（霍夫曼第十二年係數）
                      ＝370322.5288
（四）一百零七年四月：574000x0.0000000（霍夫曼第十八年係數）
                      ＝310270.247
（五）一百十三年四月：574000x0.0000000（霍夫曼第二十四年係數）
                      ＝266976.6988
（六）一百十九年四月：574000x0.0000000（霍夫曼第三十年係數）
                      ＝234285.6768
（七）一百二十五年四月：574000x0.0000000（霍夫曼第三十六年係數）
                        ＝208727.2362
（八）一百三十一年四月：574000x0.32787（霍夫曼第四十二年係數）
                        ＝188197.38
（一）至（八）項合計：0000000.7676
